臺灣雲林地方法院刑事判決　　　　　　　100年度訴字第695號
公　訴　人　臺灣雲林地方法院檢察署檢察官
被　　　告　王志發
上列被告因違反毒品危害防制條例案件，經檢察官提起公訴（10
0 年度毒偵字第1049號），被告就被訴事實為有罪之陳述，經本
院合議庭裁定由受命法官獨任進行簡式審判程序，判決如下：
    主  文
王志發施用第一級毒品，處有期徒刑拾壹月。
    事  實
一、王志發前因違反毒品危害防制條例案件，經依法院裁定令入
    觀察勒戒處所施以觀察、勒戒後，認無繼續施用毒品傾向，
    於民國90年11月28日釋放，並由臺灣雲林地方法院檢察署檢
    察官於90年12月1 日，以90年度毒偵字第1553號為不起訴處
    分確定。嗣其於5 年內，再因違反毒品危害防制條例案件，
    經本院分別於92年3 月24日，以91年度訴字第432 號判決，
    判處應執行有期徒刑1 年2 月確定；於93年4 月26日，以93
    年度訴字第144 號判決，判處有期徒刑1 年1 月確定，經接
    續執行，於94年11月3 日縮短刑期假釋出監，迄95年1 月6
    日假釋期滿未經撤銷，視為執行完畢。詎其仍未戒除毒癮，
    復基於施用第一級毒品海洛因之犯意，於100 年6 月12日某
    時許，在雲林縣北港鎮○○路193 巷9 號之住處，以針筒注
    射之方式，施用第一級毒品海洛因1 次。嗣於100 年6 月13
    日，為警採集其尿液送驗，結果呈嗎啡、可待因陽性反應，
    而悉上情。
二、案經雲林縣警察局北港分局報告臺灣雲林地方法院檢察署檢
    察官偵查起訴。
    理  由
一、被告王志發所犯係死刑、無期徒刑、最輕本刑為3 年以上有
    期徒刑以外之罪，其就被訴事實為有罪之陳述，經本院裁定
    由受命法官獨任行簡式審判程序審理，則依刑事訴訟法第27
    3 條之2 、同法第159 條第2 項之規定，證據調查不受第15
    9 條第1 項、第161 條之2 、第161 條之3 、第163 條之1
    及第164 條至第170 條規定之限制，且不適用傳聞法則有關
    限制證據能力之相關規定，合先敘明。
二、依據外國文獻之記載，海洛因經注射或吸食煙霧之方式進入
    人體後，會代謝產生嗎啡之成分，並經由尿液排出人體外，
    而施用海洛因後24小時內經由尿液排出之量可達施用劑量之
    80％；若以注射方式且給予1 次劑量3mg 至12mg海洛因進行
    試驗，結果顯示注射劑量增加，可檢驗出嗎啡陽性反應之時
    間亦有延長之趨勢，而不同受試者可檢出嗎啡陽性反應之時
    間各異，平均為1 至2 天，惟部分注射12mg海洛因者，至72
    小時仍可檢出微量嗎啡成分，故若服用高劑量海洛因，其尿
    液在72至96小時內，仍有檢出嗎啡成分之可能性，業經行政
    院衛生署管制藥品管理局分別於92年3 月10日以管檢字第09
    20001495號、92年2 月7 日以管檢字第0920000881號函示在
    案。又氣相層析質譜儀法（GC/MS ）乃目前就藥物篩檢結果
    必須進一步確認時最常採用之確認方法，因此在良好的操作
    條件之下，以氣相層析質譜儀作藥物及其代謝物之定性及定
    量分析，幾乎不會有偽陽性反應產生，亦經行政院衛生署管
    制藥品管理局於92年6 月20日以管檢字第0920004713號函示
    明確。經查，上揭事實，業據被告坦承不諱，且被告於100
    年6 月13日，為警採集之尿液，經送詮昕科技股份有限公司
    濫用藥物實驗室，以氣相層析質譜儀分析法（即GC/MS ）檢
    驗結果，檢出「嗎啡、可待因呈陽性反應」，有雲林縣警察
    局北港分局毒品犯罪嫌疑人尿液採驗作業管制紀錄、查獲毒
    品案件嫌犯尿液真實姓名對照表、詮昕科技股份有限公司報
    告編號00000000號濫用藥物尿液檢驗報告各1 份在卷可憑。
    是依上開函示資料，及被告尿液檢驗報告之檢驗結果，足認
    被告自白與事實相符，堪可採信。本件事證明確，被告犯行
    堪以認定。
三、按施用第一級毒品為犯罪行為，毒品危害防制條例第10條第
    1 項定有處罰明文，故施用第一級毒品者，依前揭規定本應
    科以刑罰，惟基於刑事政策，對合於一定條件之施用者，則
    依同條例第20條、第23條之規定，施以觀察、勒戒及強制戒
    治之保安處分。現行毒品危害防制條例於92年7 月9 日修正
    公布，自93年1 月9 日施行，其中第20條、第23條將施用毒
    品之刑事處遇，區分為「初犯」及「5 年內再犯」、「5 年
    後再犯」三種情形，而依其立法理由之說明，「初犯」，經
    觀察、勒戒或強制戒治後，應為不起訴處分或不付審理之裁
    定；經觀察、勒戒或強制戒治執行完畢釋放後，「5 年內再
    犯」者，因其再犯率甚高，原實施之觀察、勒戒及強制戒治
    既已無法收其實效，爰依法追訴或裁定交付審理；至於經觀
    察、勒戒或強制戒治執行完畢釋放後，「5 年後再犯」者，
    前所實施之觀察、勒戒或強制戒治已足以遮斷其施用毒品之
    毒癮，為期自新及協助其斷除毒癮，仍適用「初犯」規定，
    先施以觀察、勒戒或強制戒治之刑事處遇，從而依修正後之
    規定，僅限於「初犯」及「5 年後再犯」二種情形，始應先
    施以觀察、勒戒或強制戒治刑事處遇。經查，被告前因違反
    毒品危害防制條例案件，經法院裁定送觀察、勒戒後，認無
    繼續施用毒品傾向而釋放出所，旋於釋放後5 年內又因施用
    毒品，經法院判處徒刑確定在案，有臺灣高等法院被告前案
    紀錄表附卷可按，是被告於上開觀察、勒戒執行完畢後，曾
    於5 年內再犯毒品危害防制條例第10條之罪，並業經判刑確
    定，本次復行觸犯毒品危害防制條例第10條之罪，顯非5 年
    後再犯者，應逕依毒品危害防制條例第23條第2 項之規定追
    訴，並依法論科。
四、核被告所為，係犯毒品危害防制條例第10條第1 項施用第一
    級毒品罪。被告為供施用而持有第一級毒品之數量，未有證
    據顯示達純質淨重10公克以上，是其持有第一級毒品之低度
    行為，應為施用第一級毒品之高度行為所吸收，不另論罪。
五、爰審酌被告曾因施用毒品犯行，經施以觀察、勒戒後，仍繼
    續施用毒品，因而經法院多次判刑確定，並入監執行，卻還
    是無視毒品對於自身健康之戕害，及國家對於杜絕毒品犯罪
    之禁令，再犯本次施用毒品之犯行，足認其未有戒除毒癮之
    決心，然其犯後坦承犯行，態度尚佳，且自陳本次施用毒品
    係因與前妻針對子女監護問題有所爭執而心情不佳，再衡及
    施用毒品犯罪之人，本亦具有無法戒斷毒癮之病人特質，暨
    考量被告學歷為國中肄業，智識程度非高，有正當工作及家
    中尚有子女及母親需其扶養照料等一切情狀，量處如主文所
    示之刑。
六、據上論斷，應依刑事訴訟法第273 條之1 第1 項、第299 條
    第1 項前段，毒品危害防制條例第10條第1 項，判決如主文
    。
本案經檢察官黃嬿如到庭執行職務。
中    華    民    國   100    年    11    月    9     日
                  刑事第四庭  法  官  楊皓潔
以上正本證明與原本無異。
如不服本判決應於收受判決後10日內向本院提出上訴書狀，並應
敘述具體理由；其未敘述上訴理由者，應於上訴期間屆滿後20日
內向本院補提理由書（均須按他造當事人之人數附繕本）。「切
勿逕送上級法院」。
                              書記官  吳伊婷
中    華    民    國   100    年    11    月    9     日
附錄本案論罪科刑法條：
毒品危害防制條例第10條
施用第一級毒品者，處6 月以上5 年以下有期徒刑。
施用第二級毒品者，處3 年以下有期徒刑。